臺灣板橋地方法院刑事判決　　　　　　　96年度訴字第2323號
公　訴　人　臺灣板橋地方法院檢察署檢察官
被　　　告　乙○○
上列被告因侵占等案件，經檢察官聲請以簡易判決處刑（96年度
偵字第2490號），本院認不宜以簡易判決處刑，改依通常程序審
理，被告於準備程序中，就被訴事實為有罪之陳述，本院告知被
告簡式審判程序之旨，並聽取當事人之意見後，裁定改由受命法
官獨任依簡式審判程序進行，判決如下：
    主  文
乙○○連續意圖為自己不法之所有，而侵占對於業務上所持有之
物，處有期徒刑壹年；減為有期徒刑陸月，如易科罰金，以新臺
幣玖佰元即銀元參佰元折算壹日。偽造如附表所示之署押柒枚均
沒收。
    事  實
一、乙○○前於民國91年間，因業務侵占案件，經本院於91年8
    月30日以91年度簡字第238 號簡易判決判處有期徒刑7 月，
    緩刑2年，於91年9月27日確定（於本案未構成累犯）。
二、乙○○於91年間起至95年5 月間止，受僱於址設臺北縣樹林
    市○○街36巷1 號之「聯米企業股份有限公司」（以下簡稱
    聯米公司），擔任主任職務，負責向客戶收取屬聯米公司所
    有之貨款，為從事業務之人。詎其竟基於意圖為自己不法所
    有之業務侵占之概括犯意，自95年3 月間某日起至同年5 月
    某日止，連續多次將其於業務上向客戶生利商號、培元商號
    及黃裕豐商號等所收取之貨款，以變易持有為所有之意思，
    侵占入己，合計共侵占貨款新臺幣（下同）160,241 元。乙
    ○○為掩飾其侵占犯行，竟基於行使偽造私文書之概括犯意
    ，於附表所示之聯米公司之寄貨單、應收帳款明細單上偽簽
    生利商號、培元商號及黃裕豐商號等收貨人之署押計7 枚，
    將上開貨款改以月結方式，並持以向聯米公司交差，足以生
    損害於聯米公司、生利商號、培元商號及黃裕豐商號。
三、案經聯米公司告訴臺灣板橋地方法院檢察署檢察官偵查起訴
    ，經合議庭裁定以簡式審判程序審理。
    理  由
壹、程序方面：
    按被告乙○○所犯係死刑、無期徒刑、最輕本刑為3 年以上
    有期徒刑以外之罪，其嗣於準備程序就前揭被訴事實為有罪
    之陳述，經法官告知簡式審判程序之旨，並聽取其與公訴檢
    察官之意見後，本院認無不得或不宜改依簡式審判程序進行
    之處，爰依刑事訴訟法第273 條之1 第1 項、第284 條之1
    ，裁定本件由受命法官獨任進行簡式審判程序，合先敘明。
貳、實體方面：
一、訊據被告乙○○對於前揭時、地之犯罪事實均坦承不諱，其
    所供核與告訴人聯米公司之代理人甲○○指述情節相符，並
    有挪用公款明細1 紙、聯米公司寄貨單5 紙及應收帳款明細
    單2 紙在卷可稽（詳95年度他字第5286號卷第3 頁、96年度
    偵字第2490號卷第7 頁），足徵被告所為自白核與事實相符
    ，其所為自白應堪採信，是本件事證已臻明確，被告之犯行
    應堪認定。
二、查被告行為後，於94年1 月7 日修正之刑法，於同年2 月2
    日公布，於95年7 月1 日施行。按行為後法律有變更者，適
    用行為時之法律，但行為後之法律有利於行為人者，適用最
    有利於行為人之法律，現行刑法第2 條第1 項訂有明文。此
    條規定乃與刑法第1 條罪刑法定主義契合，而貫徹法律禁止
    溯及既往原則，係規範行為後法律變更所生新舊法律比較適
    用之準據法，是刑法第2 條本身雖經修正，但刑法第2 條既
    屬適用法律之準據法，本身尚無比較新舊法之問題，應一律
    適用裁判時之現行刑法第2 條規定以決定適用之刑罰法律，
    合先敘明。又以本次刑法修正之比較新舊法，應就罪刑有關
    之共犯、未遂犯、想像競合犯、牽連犯、連續犯、結合犯，
    以及累犯加重、自首減輕暨其他法定加減原因（如身分加減
    ）與加減例等一切情形，綜其全部罪刑之結果而為比較，且
    就比較之結果，須為整體之適用，不能割裂分別適用各該有
    利於行為人之法律，此即法律變更之比較適用所應遵守之「
    罪刑綜合比較原則」及「擇用整體性原則」（參照最高法院
    24四年上字第4634號判例、同院27年上字第2615號判例，及
    最高法院95年第8 次刑事庭會議決議），茲就本件新舊法比
    較結果說明如下：
(一)刑法第336 條第2 項業務侵占罪，法定刑得併科銀元3 千元
    以下罰金，據修正後刑法施行法增訂第1 條之1 ：「中華民
    國94 年1月7 日刑法修正施行後，刑法分則編所定罰金之貨
    幣單位為新臺幣。94年1 月7 日刑法修正時，刑法分則編未
    修正之條文定有罰金者，自94年1 月7 日刑法修正施行後，
    就其所定數額提高為30倍。但72年6 月26日至94年1 月7 日
    新增或修正之條文，就其所定數額提高為3 倍」及刑法第33
    條第5 款修正為：「主刑之種類如下：五、罰金：新臺幣1
    千元以上，以百元計算之」等規定，是依修正後之法律，刑
    法第336 條第2 項業務侵占罪所得科處之罰金刑最高為新臺
    幣9 萬元、最低為新臺幣1 千元；然依被告行為時之刑罰法
    律，即罰金罰鍰提高標準條例第1 條前段規定之提高倍數10
    倍及修正前刑法第33條第5 款規定之罰金最低額1 元計算，
    該罪之罰金刑最高為銀元3 萬元，最低額為銀元1 元，若換
    算為新臺幣，最高額雖與新法同為新臺幣9 萬元，然最低額
    僅為新臺幣3 元。因此，比較上述修正前、後之刑罰法律，
    自以被告行為時關於科處罰金刑之法律較有利於被告。
(二)刑法第56條連續犯之規定，業經修正刪除，是於新法修正施
    行後，被告之數犯罪行為，即須分論併罰。此刪除雖非犯罪
    構成要件之變更，但顯已影響行為人刑罰之法律效果，自屬
    法律有變更，比較新、舊法結果，仍應適用較有利於被告之
    行為時法律即舊法論以連續犯，此亦有最高法院95年度第8
    次刑事庭會議決議參照。
(三)刑法第41條第1 項前段有關易科罰金折算標準之規定，95年
    7 月1 日起施行之新刑法修正為：「犯最重本刑為5 年以下
    有期徒刑以下之刑之罪，而受6 個月以下有期徒刑或拘役之
    宣告者，得以新臺幣1,000 元、2,000 元或3,000 元折算1
    日，易科罰金」，而依修正前同條項（「得以銀元1 元以上
    3 元以下折算1 日，易科罰金」）及修正前罰金罰鍰提高標
    準條例第2 條（現已刪除）規定，就其原定數額提高為100
    倍折算1 日，則係以銀元100 元至300 元折算1 日，經折算
    為新臺幣幣值後，以新臺幣300 元至900 元折算1 日。是比
    較修正前後之易科罰金折算標準，自以行為時即修正前之規
    定，較有利於被告。
(四)修正後刑法第55條規定，業已廢除牽連犯之規定。故犯一罪
    而其方法或結果之行為犯他罪名者，依修正前刑法第55條後
    段規定，認屬牽連犯，應從一重處斷；但依修正後刑法第55
    條規定，則已無牽連犯可資適用，即應將各該犯行以數罪併
    合處罰。是以適用修正前關於牽連犯之規定，自係較為有利
    。
(五)綜合上述各條文修正前、後之比較，揆諸前揭最高法院決議
    及修正後刑法第2 條第1 項前段、後段規定之「從舊、從輕
    」原則，自應適用被告行為時之法律，即修正前刑法及罰金
    罰鍰提高標準條例之相關規定，予以論處。
三、核被告乙○○所為，係犯刑法第336 條第2 項業務侵占罪及
    同法第216 條、第210 條之行使偽造私文書罪。又被告偽造
    署押乃係偽造私文書之階段行為，其偽造私文書之低度行為
    應為行使偽造私文書之高度行為所吸收，均不另論罪。被告
    所犯上開二罪間，有手段、目的之牽連關係，應從一重之業
    務侵占罪處斷。又被告先後多次業務侵占、行使偽造私文書
    犯行，時間緊接，所犯構成要件相同，顯係基於概括犯意反
    覆為之，均為連續犯，應各依修正前刑法第56條規定，以一
    罪論，並均加重其刑。爰審酌被告前於91年間因業務侵占之
    犯行，業經本院判處有期徒刑7 月，並予緩刑2 年之寬典，
    猶不知悔改，足見素行不佳，其正值青年，未依循正軌賺取
    財物，其身為告訴人聯米公司之主任，未善盡其職責，反以
    偽造文書之方式，將其業務上所收取之客戶貨款侵占入己，
    金額總計達160,241 ，嚴重損及告訴人公司之權益，惡行自
    屬非輕，且尚未與告訴人聯米公司和解，賠償告訴人公司之
    損害，足見其犯後態度不佳，惟考量被告於犯後業已坦承犯
    行等一切情狀，酌情量處如主文所示之刑，以資懲儆。又被
    告本件犯罪時間係在96年4 月24日以前，合於中華民國九十
    六年罪犯減刑條例所定之減刑條件，爰依該條例第2 條第1
    項第3 款規定，將其前開宣告刑減為有期徒刑6 月，並依九
    十六年罪犯減刑條例第9 條之規定，諭知如易科罰金之折算
    標準，以資懲儆。又又如附表所示偽造之署押7 枚，應依刑
    法第219 條之規定宣告沒收。
據上論斷，應依刑事訴訟法第273 條之1 第1 項、第299 條第1
項前段，刑法第2 條第1 項前段、修正前刑法第56條、第336 條
第2 項、第216 條、第210 條、第219 條、修正前刑法第41條第
1 項前段、刑法施行法第1 條之1 第1 項、第2 項前段，中華民
國九十六年罪犯減刑條例第2 條第1 項第3 款、第7 條、第9 條
，廢止前罰金罰鍰提高標準條例第2 條，判決如主文。
本案經檢察官吳宗光到庭執行職務。
中　　華　　民　　國　　96　　年　　11　　月　　5 　　日
                  刑事第十七庭  法　官  鄭燕璘
以上為正本證明與原本無異。
如不服本判決，應於送達後10日內向本院提出上訴書狀敘明上訴
理由（應附繕本），上訴於臺灣高等法院。
　　　　　　　　　　　　　　　　書記官　呂紹明
中　　華　　民　　國　　96　　年　　11　　月　　5 　　日
附錄本判決論罪之法條：
刑法第335條：
意圖為自己或第三人不法之所有，而侵占自己持有他人之物者，
處5年以下有期徒刑、拘役或科或併科1千元以下罰金。
前項之未遂犯罰之。
刑法第336條第2項：
對於業務上所持有之物，犯前條第1 項之罪者，處6 月以上5年
以下有期徒刑，得併科3千元以下罰金。
刑法第216條：
行使第210 條至第215 條之文書者，依偽造、變造文書或登載不
實事項或使登載不實事項之規定處斷。
刑法第210條：
偽造、變造私文書，足以生損害於公眾或他人者，處 5 年以下有
期徒刑。
附表
┌───┬────┬─────────┬───────┐
│ 編號 │  日 期 │     單據名稱     │  偽造之署押  │
├───┼────┼─────────┼───────┤
│  一  │95.5.25 │聯米有限公司寄貨單│「楊」1枚     │
│      │        │（生利商號）（編號│              │
│      │        │：0000000）       │              │
├───┼────┼─────────┼───────┤
│  二  │95.6.2  │聯米有限公司寄貨單│「楊」1枚     │
│      │        │（生利商號）（編號│              │
│      │        │：317578）        │              │
├───┼────┼─────────┼───────┤
│  三  │95.5.15 │聯米有限公司應收帳│「劉」1枚     │
│      │        │款明細單（培元商號│              │
│      │        │）（編號：302227）│              │
├───┼────┼─────────┼───────┤
│  四  │95.6.1  │聯米有限公司應收帳│「劉」1枚     │
│      │        │款明細單（培元商號│              │
│      │        │）（編號：310010）│              │
├───┼────┼─────────┼───────┤
│  五  │95.4.3  │聯米有限公司寄貨單│「黃」1枚     │
│      │        │（黃裕豐商號）（編│              │
│      │        │號：0000000）     │              │
├───┼────┼─────────┼───────┤
│  六  │95.3.9  │聯米有限公司寄貨單│「黃」1枚     │
│      │        │（黃裕豐商號）（編│              │
│      │        │號：0000000）     │              │
├───┼────┼─────────┼───────┤
│  七  │95.4.20 │聯米有限公司寄貨單│「黃仲明」1枚 │
│      │        │（黃裕豐商號）（編│              │
│      │        │號：315176）      │              │
└───┴────┴─────────┴───────┘
